【裁判字號】    98,簡上,152
【裁判日期】    981217
【裁判案由】    詐欺
【裁判全文】
臺灣花蓮地方法院刑事判決             98年度簡上字第152號
上  訴  人
即檢察官    臺灣花蓮地方法院檢察署檢察官
被      告  甲○○
上列上訴人因被告詐欺案件，不服本院玉里簡易庭民國98年7 月
29日所為98年度玉簡字第68號之第一審判決（原起訴案號98年度
偵字第2788號、98年度偵字第2812號），提起上訴及移送併辦，
本院判決如下：
    主  文
原判決撤銷。
甲○○幫助犯詐欺取財罪，處有期徒刑肆月，如易科罰金，以新
臺幣壹仟元折算壹日。
    事  實
一、甲○○雖得預見收集金融帳戶之人，係將所收集之帳戶用以
    供被害人匯入款項，藉此作為犯罪之工具，竟仍基於幫助他
    人遂行詐欺取財之不確定故意，於民國98年3 月12日前某日
    ，在不詳地點，將其向安泰商業銀行新莊分行所申辦之帳戶
    存摺（帳號0000000000000000號）、提款卡及密碼，交付予
    不詳之詐欺集團成員使用。嗣於98年3 月12日、13日，詐欺
    集團在拍賣網站上偽稱欲拍賣手機、數位相機、主機板、張
    張惠妹演唱會門票等物，適有丁○○、戊○○、己○○、乙
    ○○、丙○○因陷於錯誤而依指示下標、匯款，而分別遭詐
    騙匯款新台幣（下同）14000 元、5000元、4100元、8000元
    及6000元至甲○○所開設之上開帳戶內，由詐騙集團成員隨
    即將上開款項領走。因丁○○等人發覺貨品未寄達，且無從
    聯絡賣家而報警循線查悉上情。詐欺集團復於98年3 月13日
    ，以電話詐騙陳佩莓，使陳佩莓陷於錯誤而將其所有金融機
    構存款15000 元透過提款機操作轉帳進入上述金融帳戶，詐
    騙集團成員隨即將該款項領走。
二、案經台北市政府警察局內湖分局報告台灣士林地方法院檢察
    署呈轉台灣高等法院檢察署檢察長核轉臺灣花蓮地方法院檢
    察署及台中縣警察局烏日分局報告偵查及聲請簡易判決處刑
    與移送併辦（臺灣臺南地方法院檢察署98年度偵字第7357號
    、98年度偵字第11647 號；臺灣花蓮地方法院檢察署98年度
    偵字第3162號、98年度偵字第3336號、98年度偵字第3550號
    、98年度偵字第3994號）。
    理  由
一、本案認定事實所引用之證據資料，被告未表示不同意作為證
    據，且經核作成之狀況並無不適當之情形，均應有證據能力
    。
二、訊據被告甲○○於偵查中及原審調查時固坦承申請上開帳戶
    等情，然矢口否認有何不法犯行，辯稱：「我在3月8日把存
    摺放在機車置物廂內帶出門......直到3 月10日準備搬家，
    等到3 月14日我整理東西時，翻看機車置物廂才發現存摺不
    見了」、「我一開始申辦帳戶之後，就直接將存摺密碼及提
    款卡密碼寫在存摺最後一頁的右上角」云云。經查被告為上
    開帳戶之申請人乙節，業經被告自承在卷，並有帳戶申請人
    資料1 份在卷可按，被害人丁○○等匯款至被告所申請之前
    開帳戶乙情，亦據被害人丁○○、戊○○、己○○、乙○○
    、丙○○、陳佩莓等於警詢中證述甚詳，並有郵政跨行匯款
    申請書及自動櫃員機交易明細表、被告帳戶存款交易明細查
    詢單在卷可按。至被告辯稱係將提款卡及存摺放在機車置物
    廂內遺失，惟金融機構帳戶為人民存取財產之重要工具，一
    般人對於帳戶存摺、印章、金融卡及密碼均會妥善保管，被
    告將存摺、提款卡均放置在極易遭竊之機車置物廂內，已不
    合理。再者，被告將存摺、提款卡及密碼均放置一處，此顯
    失設定密碼保護金融卡使用之功能，縱避免遺忘密碼而另紙
    聯記，當無將之與金融卡放置一處之理，被告所辯顯與常情
    有違。復查，倘如被告所述係遺失，則詐騙集團在無從確定
    該帳號是否確可使用且不知被告是否會隨即掛失之情形下，
    當不可能以之作為詐財之用，而冒騙得之款項無法領出之風
    險，應係被告交付予詐欺集團成員無疑。末查，現今社會一
    般人申請存款帳戶極為容易、便利，故除非充作犯罪使用，
    一般正常使用之存款帳戶，並無向他人蒐集之必要，而新聞
    媒體，對於不肖犯罪集團，經常利用收購之存款帳戶，作為
    詐欺他人財物工具之事例，亦多所報導，被告為智慮成熟之
    成年人，對此自應知之甚詳，竟仍將前開金融帳戶存摺及提
    款卡連同密碼，交付予不詳年籍姓名之成年人，據以為詐得
    款項之提匯款帳戶，顯見被告確有能預知且不違背本意之幫
    助該共犯結構詐欺之犯意。是被告犯行，亦堪認定。
三、核被告甲○○所為，係犯刑法第30條第1項前段、第339條第
    1 項之幫助詐欺取財罪。被告以一個幫助行為，幫助詐欺集
    團為上述數個詐欺犯行，為想像競合犯，應依刑法第55條規
    定論以一罪。被告對詐欺集團成員所為詐欺犯行施以構成要
    件行為以外之助力，為幫助犯，應依刑法第30條第2 項之規
    定，按正犯之刑減輕其刑。原審認被告罪證明確，依法予以
    論科，固非無見，惟就併案部分未能審酌，僅就檢察官聲請
    簡易處刑部分逕以簡易判決處刑，且未就被告一幫助行為而
    幫助詐騙集團從事數個詐欺行為論以想像競合犯，容有未洽
    ，原審既有前開違誤，自應由本院依法撤銷改判。
四、爰審酌被告將上開帳戶提供予詐欺集團使用，實際上助長詐
    騙財產犯罪之風氣，造成無辜受騙民眾受有金錢損失，擾亂
    金融交易往來秩序，執法人員亦難以追查詐騙集團成員之真
    實身份，於犯罪後否認犯行，飾詞狡辯，未見悔意，然考量
    詐欺集團橫行之原因，乃政府無力扼阻防制，又法令無明文
    禁止人民將銀行帳戶轉借他人使用，是縱因交付銀行或郵局
    等帳戶予他人使用，就他人用以犯罪容有幫助之不確定之故
    意，但因對他人犯罪之瞭解有限及無從掌控，其惡性應屬甚
    微，且邇來社會上類似提供帳戶予他人使用者，多屬經濟上
    之弱勢者，本易因生活上之壓力而遭人利用，非其本身具有
    何種惡性或反社會性，倘因政府無法由破獲實際實行犯罪者
    下手防制犯罪，而改以科處被利用者予以重罰，當非刑法立
    法之本意，爰就此類型之幫助犯應予從輕考量；又被告既係
    以不確定故意為幫助行為，其對於正犯之行為即欠缺掌控性
    ，其可罰性之基礎乃限於被告不確定之幫助犯意之惡性，自
    與正犯實際詐得之金額較無關連，故不宜以被害人數多寡或
    受詐騙之金額或是否賠償被害人做為量刑之基礎等一切情狀
    ，就其所犯上開之罪量處如主文所示之刑，並諭知易科罰金
    之折算標準。至本案被告所開立安泰商業銀行新莊分行帳號
    0000000000000000號帳戶之金融卡，存摺等物，被告已交付
    犯罪集團使用，而非其持有中，又非違禁物，避免將來執行
    困難，爰不為沒收之諭知，附此敘明。
五、被告經合法傳喚，無正當理由未到庭，爰不待其陳述，由檢
    察官一造辯論而為判決。
據上論斷，應依刑事訴訟法第應依刑事訴訟法第455 條之1第1項
、第3項、第369條第1項前段、第364條、第299條第1項前段、第
371 條，刑法第339條第1項前段、第30條第1項前段、第2項第、
55 條、第41條第1項前段，刑法施行法第1條之1，判決如主文。
本案經檢察官龔書安到庭執行職務
中    華    民    國    98    年    12    月    17    日
                  刑事第二庭    審判長法  官  張宏節
                                      法  官  蔡寶樺
                                      法  官  沈培錚
上列正本證明與原本無異。
本件不得上訴。
中    華    民    國    98    年    12    月    19    日
                                      書記官
附錄本判決論罪之法律條文：
中華民國刑法第339條第1項
意圖為自己或第三人不法之所有，以詐術使人將本人或第三人之
物交付者，處5年以下有期徒刑、拘役或科或併科1千元以下罰金
。

司法院資訊處製作；財團法人民間司法改革基金會備份。
